【裁判字號】    92,台上,2734
【裁判日期】    920521
【裁判案由】    違反妨害兵役治罪條例
【裁判全文】
最高法院刑事判決                              九十二年度台上字第二七三四號
    上  訴  人 甲○○
右上訴人因違反妨害兵役治罪條例案件，不服台灣高等法院台中分院中華民國八十九
年十一月二十二日第二審判決（八十九年度上訴字第一九三四號，起訴案號：台灣台
中地方法院檢察署八十七年度偵字第二七二一○號｜原判決誤載為第二七二○一號）
，提起上訴，本院判決如左：
    主  文
原判決撤銷，發回台灣高等法院台中分院。
    理  由
本件原判決認定：上訴人甲○○於民國八十五年間，因妨害兵役治罪條例案件經台灣
台中地方法院判處有期徒刑五月確定，並於八十七年五月十日執行完畢，猶不知悔改
。其係因案停役之後備軍人，住台中縣和平鄉○○村○○路三十四號，於八十七年八
月間遷出上開住居處所，無故不依規定申報，致使台中縣團管區司令部所發應於八十
七年九月一日至鳳山市協力新村海軍明德班報到之臨時召集令無法送達等情。因而撤
銷第一審之科刑判決，改判仍論上訴人以係停役後備軍人，居住處所遷移，無故不依
規定申報，致使臨時召集令無法送達，累犯罪，判處有期徒刑柒月，褫奪公權壹年，
固非無見。
惟查：（一）客觀上為法院認定事實及適用法律之基礎之證據雖已調查，而其內容未
明瞭者，即與未經調查無異，如遽行判決，仍屬應於審判期日調查之證據而未予調查
。又依修正前妨害兵役治罪條例第十一條第一項第三款之規定，後備軍人之居住處所
遷移，無故不依規定申報，致使召集令無法送達時，始得依同條第三項之規定，論以
意圖避免召集論，分別依同條例第六條、第七條科刑。查上訴人向原審提起上訴時，
具狀主張：因未服滿兵役，未能遷徒戶籍，故曾向承辦之兵役課人員留下聯絡之電話
及地址，嗣並再向團管區報備等語，有其八十九年九月二十四日上訴狀在卷可憑（見
原審卷第三頁背面），果其上訴狀所載不虛，能否謂其遷出原住居處所後，有不依規
定申報之情事，即堪研求。其實情為何，既關係上訴人有無上述犯行之認定，自有詳
加調查，釐清真相之必要，原審未予究明，遽行判決，即有證據之調查未盡之違誤。
（二）、原判決雖認上訴人所為，係犯修正前妨害兵役治罪條例第十一條第一項第三
款、第三項之罪，應依同條例第六條之規定論處。惟該條例已於上訴人行為後之九十
一年六月二十六日修正公布，同年月二十八日生效，依新修正該條例第十條規定，後
備軍人意圖避免召集處理，居住處所遷移，無故不依規定申報，致使臨時召集令無法
送達者，以意圖避免召集論，應依同條例第五條科刑。而修正前該條例第六條與修正
後該條例第五條，二者之法定最高刑度雖均為五年以下有期徒刑，惟前者之最輕本刑
為六個月以上有期徒刑，後者則無最輕本刑之限制，依刑法第三十五條第二項後段之
規定，兩相比較，自以新法有利於上訴人，原判決不及比較適用，自有未當。以上或
為上訴意旨所指摘，或為本院得依職權調查之事項，應認原判決有撤銷發回之原因。
據上論結，應依刑事訴訟法第三百九十七條、第四百零一條，判決如主文。
中      華      民      國    九十二    年      五      月    二十一    日
                              最高法院刑事第十庭
                                  審判長法官  林  增  福
                                        法官  邵  燕  玲
                                        法官  吳  昆  仁
                                        法官  陳  世  雄
                                        法官  惠  光  霞
      右正本證明與原本無異
                                              書  記  官
中      華      民      國    九十二    年      五      月    二十六    日


司法院資訊處製作；財團法人民間司法改革基金會備份。
